【裁判字號】    98,訴,1989
【裁判日期】    980819
【裁判案由】    毒品危害防制條例
【裁判全文】
臺灣臺中地方法院刑事判決              98年度訴字第1989號
公  訴  人  臺灣臺中地方法院檢察署檢察官
被      告  丙○○
選任辯護人  盧昱成律師
上列被告因毒品危害防制條例案件，經檢察官提起公訴（98年度
偵字第6827號），本院判決如下：
    主    文
丙○○販賣第一級毒品，累犯，處有期徒刑拾伍年貳月。扣案之
海洛因捌包（合計淨重貳點零貳公克）、海洛因貳包（含袋重計
零點陸公克）均沒收銷燬之，空包裝袋拾個、NOKIA牌行動電話
機具壹支（內含0000000000號SIM卡壹片），均沒收，因販賣第
一級毒品所得之新臺幣貳萬貳仟元沒收，如全部或一部不能沒收
時，以其財產抵償之。
被訴販賣第一級毒品海洛因未遂部分無罪。
壹、有罪部分：
    犯罪事實
一、丙○○（綽號土豆）於民國85年間，曾因違反肅清煙毒條例
    及麻醉藥品管理條例案件，經本院85年度訴字第2303號案分
    別判處有期徒刑三年六月、六月，定應執行刑為有期徒刑三
    年十月確定，於86年間，又因違反肅清煙毒條例及麻醉藥品
    管理條例案件，經本院86年度訴字第2303號案分別判處有期
    徒刑三年八月、六月，定應執行刑為有期徒刑四年確定，兩
    案接續執行，至90年2月16日假釋出獄，後來假釋被撤銷，
    再於93年5月2日入監執行殘刑，嗣前揭兩案均依中華民國96
    年罪犯減刑條例各減應執行刑為有期徒刑一年十一月、二年
    確定，並於96年7月16日該減刑條例生效時執行完畢。猶不
    知悔改，復明知海洛因係毒品危害防制條例第2條第2項第1
    款所規定之第一級毒品，依法不得販賣，竟基於意圖營利之
    犯意，於不詳時間，向不詳人士，以不詳價格販入第一級毒
    品海洛因，並於98年2月27日上午11時21分至11時40分許，
    以其所使用之0000000000號行動電話與甲○○所使用之0000
    000000號行動電話聯絡買賣海洛因事宜數次後，於當日中午
    12時許，在約定之臺中縣清水鎮○○路與海濱路口，販賣其
    中一錢海洛因給甲○○，價格新臺幣（下同）2萬2000元，
    當場銀貨兩訖。嗣丙○○因涉嫌施用毒品經人檢舉，為警於
    98年3月4日16時（公訴人誤認為18時）許，在臺中縣梧棲鎮
    居○街與中和街口（起訴書誤載為臨港路與海濱路口）查獲
    其持有前揭販賣賸餘之海洛因八包（合計淨重2.02公克）及
    NOKIA牌行動電話機具一支（內含0000000000號SIM卡一片）
    ，而被帶回龍井分駐所詢問，於詢問中，甲○○以其000000
    0000號行動電話打給丙○○之0000000000號行動電話，由承
    辦警員接聽，甲○○以為係丙○○之朋友代接，乃表示要向
    丙○○購買海洛因，雙方即約在臨海路與海濱路口交易，當
    日17時3分許，警員與甲○○在約定處見面時，當場在甲○
    ○身上扣得其於98年2月27日向丙○○所購買施用賸餘之海
    洛因二包（含袋重0.6公克），而查悉上情。
二、案經臺中縣警察局烏日分局報請臺灣臺中地方法院檢察署檢
    察官偵查起訴。
    理    由
一、證據能力部分：(一)按被告以外之人於偵查中向檢察官所為陳
    述，除顯有不可信之情況者外，得為證據，刑事訴訟法第15
    9條之1第2項定有明文。偵查中對被告以外之人所為之偵查
    筆錄，或被告以外之人向檢察官所提之書面陳述，性質上均
    屬傳聞證據，惟現階段刑事訴訟法規定檢察官代表國家偵查
    犯罪、實施公訴，依法其有訊問被告、證人及鑑定人之權，
    證人、鑑定人且須具結，而實務運作時，檢察官偵查中向被
    告以外之人所取得之陳述，原則上均能遵守法律規定，不致
    違法取供，其可信度極高，是以被告以外之人前於偵查中已
    具結而為之證述，除反對該項供述得具有證據能力之一方，
    已釋明「顯有不可信之情況」之理由，且於審判中已主張詰
    問該被告以外之人，而未獲詰問的機會外，不宜遽指該證人
    於偵查中之陳述不具證據能力。本案甲○○於檢察官偵查時
    具結所為之陳述，被告及辯護人並未提及有何顯不可信之情
    況，且於本院審判中予以交互詰問，自具有證據能力。(二)除
    法律另有規定外，實施刑事訴訟程序之公務員因違背法定程
    序取得之證據，其有無證據能力之認定，應審酌人權保障及
    公共利益之均衡維護，刑事訴訟法第158條之4定有明文。本
    案所引用之非供述證據，並無證據證明係實施刑事訴訟程序
    之公務員違背法定程序所取得，自應認均具有證據能力。
二、認定犯罪事實之證據及理由：
(一)、訊據被告丙○○，矢口否認有販賣海洛因給甲○○之行為，
    辯稱：98年2月27日伊係與甲○○各出2萬2000元共4萬4000
    元，一起向綽號阿智之人合買二錢海洛因，由甲○○將2萬
    2000交給伊，兩人一起開車到與阿智約定之地點後，由伊下
    車到阿智車上交易，買到後，伊再將一半即一錢重之海洛因
    交給在附近等候之甲○○云云。
(二)、經查，上揭犯罪事實業據甲○○於檢察官偵訊中具結證述明
    確，此有該筆錄在卷可佐，其於98年8月5日在本院審理中復
    具結證稱：「（問：有無施用毒品海洛因？）有」、「（問
    ：毒品海洛因來源為何？）向土豆買的」、「（問：你於警
    詢陳述離查獲當次最近一次是98年2月27日12時於臨港路與
    海濱路口向被告買過一次一錢2萬2000元？）是的」、「（
    問：當次交易情形為何？）我先打電話給他，說我要買多少
    的毒品，他會約定地點，在約定地點打電話給他，他就會出
    現，我再將錢交給他」、「（問：被告有無向你表示，要與
    你一起向他人合買毒品？）沒有」、「（問：98年2月27日
    交易時，是你把錢交給被告，被告就馬上把毒品交給你？）
    是的，馬上交給我」、「（問：被告當時有無先離開，再將
    毒品交給你？）沒有」等語（參本院卷第182-183頁筆錄）
    。又被告自承0000000000號行動電話係伊在使用（參本院
    卷第137頁筆錄），證人甲○○證述其使用之行動電話係000
    0000000號（參本院卷第182頁筆錄），且兩人均稱彼此通電
    話都為了購買毒品之事（參本院卷第136、186頁筆錄），而
    0000000000號行動電話通聯顯示：98年2月27日當天上午11
    時21分許至11時40分許止，與0000000000號行動電話聯絡五
    次（參本院卷第94頁），足見當天被告與甲○○確有以電話
    聯絡買賣海洛因事宜。被告於98年3月4日為警查獲初時，
    於警詢中曾供稱有轉讓二次毒品給甲○○，卻未提及與甲○
    ○合買之事（參被告該次警詢筆錄）。於98年3月5日檢察
    官偵訊中，被告供稱係與甲○○一起向綽號阿智之人合買，
    惟於98年6月6日在本院訊問時，卻忘記之前係供稱向阿智之
    人合買，而答稱係一起向綽號阿坤之人合買（參本院卷第36
    頁筆錄）。被告於98年6月29日在本院準備程序中供稱：
    「98年3月4日被查扣這些海洛因，都是我在98年2月27日跟
    甲○○一起去跟阿智購買施用剩餘的」（參本院卷第137頁
    筆錄），於98年8月5日在本院審理中供稱：「我一天施用三
    次海洛因」（參本院卷第198頁筆錄），而證人甲○○於98
    年3月5日在檢察官偵訊中具結證稱：「扣案這二包海洛因是
    一星期前買的，是用剩下的，昨天本來有約在哪裡要再買，
    但是都沒有拿到手就被抓，都是跟同一人買的」（參98毒偵
    字第966號卷第6頁筆錄），於98年8月5日在本院審理中復具
    結證稱：「我每天施用海洛因，我用0.5的針筒，一次約裝
    針筒刻度15至20份量」（參本院卷第184頁筆錄）。茲被告
    與甲○○果係於98年2月27日合買同重量之海洛因，且均每
    天施用，被告尚且一天施用三次，何以於98年3月4日被查獲
    時，被告還剩八包合計淨重2.02公克，甲○○卻僅剩二包，
    含袋重僅計0.6公克，是可確認該八包海洛因應係被告於不
    詳時地以不詳價格買入後，於98年2月27日賣給甲○○一部
    分後所賸餘。被告與甲○○均稱互相並無仇隙（參本院卷
    第138、181頁筆錄），故甲○○應無誣指被告販賣海洛因之
    動機。甲○○自警詢初時迄本院審理止，對於其向被告購
    買海洛因情節之陳述幾乎一致（參各該筆錄）。從而本院認
    證人甲○○所言應該為真，堪以採信，被告所辯則係卸責之
    詞，不足憑採。此外，本件並有在被告身上扣得之海洛因八
    包及NOKIA牌行動電話機具一支（內含0000000000號SIM卡一
    片）、在甲○○身上扣得之海洛因二包（含袋重計0.6公克
    ）足憑，而在被告身上扣得之該八包海洛因經送鑑定結果，
    亦認均含海洛因成分（合計淨重2.02公克），此有法務部調
    查局所出具之鑑定書一份在卷可佐（參偵字卷第33頁）。本
    件事證明確，被告犯行應堪認定。
三、按販賣海洛因為重罪，此為眾所皆知之法律規定，被告茍非
    有利可圖，自無甘冒重刑之風險而予販賣該等毒品之可能，
    足徵被告係基於營利之意圖而為販售。故核被告所為，係犯
    毒品危害防制條例第4條第1項之販賣第一級毒品既遂罪。又
    被告因販賣而持有第一級毒品之低度行為，為販賣海洛因
    之高度行為所吸收，不另論罪。被告於85年間，曾因違反
    肅清煙毒條例及麻醉藥品管理條例案件，經本院85年度訴字
    第2303號案分別判處有期徒刑三年六月、六月，定應執行刑
    為有期徒刑三年十月確定，於86年間，復因違反肅清煙毒條
    例及麻醉藥品管理條例案件，經本院86年度訴字第2303號案
    分別判處有期徒刑三年八月、六月，定應執行刑為有期徒刑
    四年確定，兩案接續執行，至90年2月16日假釋出獄，後來
    假釋被撤銷，再於93年5月2日入監執行殘刑，嗣前揭兩案均
    依中華民國96年罪犯減刑條例各減應執行刑為有期徒刑一年
    十一月、二年確定，並於96年7月16日該減刑條例生效時執
    行完畢，此有臺灣高等法院被告前案紀錄表份在卷可按，被
    告受徒刑之執行完畢，五年以內故意再犯本件有期徒刑以上
    之罪，為累犯，依刑法第47條第1項之規定，應就罰金刑部
    分加重其刑（死刑、無期徒刑部分依法不得加重）。本件
    被告雖未坦承犯行，惟被告僅販賣一次海洛因予甲○○，得
    款2萬2000元，查扣之海洛因總淨重亦僅2.02公克，情節顯
    然不重，而與一般大毒梟迥異，若科以法定最低刑度即無期
    徒刑，仍嫌過重，在客觀上足以引起一般之同情，乃依刑法
    第59條之規定，酌減其刑。以上罰金刑部分之加減，先加
    後減之。爰審酌被告犯後飾詞卸責，態度不佳，所為危害社
    會治安及他人健康，惟非屬大毒梟販賣數量不大，所得不多
    ，所造成之危害尚非鉅大等一切情狀，量處如主文所示之刑
    。另在被告身上扣得之八包海洛因（合計淨重2.02公克），
    係被告買進不詳數量海洛因，於98年2月27日販賣一部分予
    甲○○後所賸餘，在甲○○身上扣得之二包海洛因（含袋重
    計0.6公克），係甲○○於98年2月27日向被告所購買施用剩
    下的（詳前述），均與本件被告販賣海洛之犯行有關，均應
    依毒品危害防制條例第18條第1項前段規定，併予宣告沒收
    銷燬之（參最高法院94年台上字第1227、5984號判決），而
    盛裝該十包海洛因之袋子十個，係用以包裹海洛因，防其裸
    露、潮濕，便於攜帶販賣自係供販賣海洛因所用之物，且可
    與海洛因析離而分別秤其重量，並無不能個別宣告沒收之情
    事，與扣案之NOKIA牌行動電話機具一支（內含0000000000
    號SIM卡一片），均係被告所有供販賣海洛因所用之物，應
    依毒品危害防制條例第19條第1項之規定，併予宣告沒收。
    再被告販賣海洛因所得之財物2萬2000千元，依毒品危害防
    制條例第19條第1項之規定，亦應併予宣告沒收，如全部或
    一部不能沒收時，以其財產抵償之。
四、毒品危害防制條例第4條第1項雖經修正為：「製造、運輸、
    販賣第一級毒品者，處死刑或無期徒刑；處無期徒刑者，得
    併科新臺幣2千萬元以下罰金」，並經總統於98年5月20日以
    華總一字第09800125141號令公布，惟依毒品危害防制條例
    第36條「本條例自公布後六個月施行」之規定，該經修正公
    布之新規定須至98年11月20日方生效施行，故本件尚無須比
    較新舊法條之適用問題，附此敘明（參臺灣高等法院98年6
    月12日第3次刑事庭庭長法律問題研討會表決結果及法務部
    98年6月8日法檢字第0980802279號函）。
貳、無罪部分：
一、公訴意旨另以：被告丙○○於98年3月4日下午某時，又與甲
    ○○以上開行動電話聯絡販賣2萬2000元之海洛因，並相約
    至臨港路與海濱路口交付，惟經警於同日下午6時（應為4時
    ）許，先在臨港路與海濱路口（應為臺中縣梧棲鎮居○街與
    中和街口）查獲丙○○，並扣得海洛因八包，復於同日下午
    6時30分（應為5時3分）許，在同一地點查獲甲○○，並扣
    得海洛因二包而未遂。因認被告此部分另涉販賣第一級毒品
    未遂罪嫌云云。
二、公訴人認被告涉犯前揭販賣海洛因未遂罪嫌，無非係以警
    察先查獲被告後，再接獲甲○○打給被告之電話，得知甲○
    ○欲向被告購買海洛因，警察查獲被告時扣得八包海洛因
    及前揭0000000000號行動電話，查獲甲○○時扣得二包海洛
    因，且甲○○身上確實帶有欲向被告購買海洛因之現金2萬
    2000元為其依據。然本院訊之被告丙○○，堅詞否認當天有
    與甲○○聯絡買賣海洛因之事宜，辯稱：當天伊被警察帶回
    龍井分駐所後，行動電話就被扣押，後來甲○○打電話給伊
    是警察接的，伊並沒有與甲○○講到話，伊不知道甲○○打
    電話給伊要做什麼等語。
三、按犯罪事實應依證據認定之，無證據不得認定犯罪事實，又
    不能證明被告犯罪者，應諭知無罪之判決，刑事訴訟法第15
    4條第2項、第301條第1項分別定有明文。另按認定不利於被
    告之事實，須依積極證據，茍積極證據不足為不利於被告事
    實之認定時，即應為有利於被告之認定，更不必有何有利之
    證據；且刑事訴訟法第161條已於91年2月8日修正公布，其
    第1項規定檢察官就被告犯罪事實，應負舉證責任，並指出
    證明之方法，因此檢察官對於起訴之犯罪事實，應負提出證
    據及說服之實質舉證責任，倘其所提出之證據，不足為被告
    有罪之積極證明，或其指出證明之方法，無從說服法院以形
    成被告有罪之心證，基於無罪推定之原則，自應為被告無罪
    判決之諭知（參最高法院30年上字第816號、92年台上字第1
    28號判例）。
四、經查，證人甲○○於98年8月5日在本院審理中具結證稱：
    「（問：98年3月4日於臺中縣臨港路與海濱路口又被警察查
    獲，那一次也是要向被告購買毒品？當時如何聯絡被告？聯
    絡情形？）是的，當時我打電話給被告，是警察接的我不知
    道，我以為是他朋友，他問我是否要拿毒品，我說是，我說
    那就跟上次一樣好了，約在臨港路與海濱路口，我就跟對方
    說我要買一錢毒品，對方說好，我就過去，到臨港路與海濱
    路口時，我就打電話給被告，警察就出來把我抓起來」、「
    （問：98年3月4日查獲這次是你主動聯絡被告，還是警察打
    電話給你？）我主動打電話給被告要買毒品，是警察接的，
    警察就約我到那個地方，就把我抓起來」、「（問：98年3
    月4日查獲當天，你有無與被告講電話？）沒有」、「（問
    ：依據你0000000000電話通聯顯示，在98年3月4日從下午4
    時10分開始至5時3分，你就主動撥打6次電話至被告0000000
    000、0000000000號電話，其中有三通有十幾秒通話，有三
    通是0秒，請問這三通有通話的紀錄，是否有與被告對談到
    ？）沒有，都是警察接的」、「（問：依據通聯第一通電話
    是在下午4時10分34秒，根據警察職務報告書記載，當時被
    告尚未為警查獲，到底這通電話是否你跟被告的對話？）那
    天我打過去，第一通就是警察接的，那天被告都沒有接到電
    話」、「（問：依照你剛才陳述，是否98年3月4日你都還沒
    有與被告本人對談到你要向他購買海洛因這件事？）是的」
    、「（問：98年3月4日第一通打電話給被告，不是被告本人
    接的，為何還會連續打幾通？）印象中有幾通沒有接，第一
    通我記得是在談買毒品的事情，還有約在哪裡，第二通我通
    知被告說我到了，第三通是因我到達時，等了很久他們還沒
    來，我又打過去，對方說在海濱路有一間賣鹽酥雞，叫我去
    那邊等，我一下車警察就知道是我，就馬上過來抓我」（參
    本院卷第183-184、187、193-194頁筆錄）。證人即98年3
    月4日查獲被告之龍井分駐所巡佐乙○○於98年8月5日在本
    院審理中具結證稱：「（問：查獲被告經過為何？）98年3
    月4日下午18時清水鎮○○街○○街口，有人打電話給另一
    位同事白皓元檢舉那邊常有民眾聚集吸毒，我就與白皓元一
    起過去，我們到現場看到被告從後門走出來，形色慌張，我
    們就前往盤查，我們表示身分後，在被告口袋發現分裝過後
    八包毒品，之後我們就將被告帶回所進一步調查」、「（問
    ：何時接到證人甲○○電話？）到派出所後，我們有查扣被
    告手機，沒多久甲○○就有來電，是白皓元接聽的，對話中
    判斷應該是另一位吸毒者」、「（問：如何佈局查獲甲○○
    ？）因甲○○來電打給被告，白巡佐轉述，從對話當中，對
    方應是一位吸毒者，我們再依甲○○指定地點查緝」（參本
    院卷第189頁筆錄）。被告所使用之0000000000號行動電
    話及甲○○所使用之0000000000號行動電話通聯均顯示，98
    年3月4日當天，該二支電話僅於16時10分許，由甲○○使用
    之0000000000號行動電話主動撥通一次給被告使用之000000
    0000號行動電話，並有通話61秒（參本院卷第81、113頁）
    ，且在該通電話之前，甲○○並未有先打給被告另外使用之
    該支0000000000行動電話，又98年3月4日下午被告僅被查獲
    該支0000000000號行動電話（參警卷第15頁扣押物品目錄表
    ）。證人甲○○於98年3月4日在本院具結證稱：「2萬20
    00元可以買到3.75公克，這3.75公克就是一錢」（參本院卷
    第186頁筆錄），而被告遭查扣之海洛因淨重僅計2.02公克
    。綜上足徵98年3月4日被告被警查獲帶回龍井分駐所後，甲
    ○○才主動以0000000000行動電話撥打被告使用之00000000
    00號行動電話聯絡購買毒品之事，但被告並未接獲電話，係
    由白皓元警員接聽並與甲○○約定地點，且甲○○當天所攜
    帶之金錢係欲購買一錢即3.75公克之海洛因，但被告身上卻
    僅有2.02公克海洛因，與一錢相去甚多。茲被告經警逮獲之
    前，既未與甲○○約定要販賣一錢海洛因2萬2000元給甲○
    ○，即無著手販賣海洛因之情形，況其所攜帶之海洛因數量
    也與甲○○所欲購買之數量不符，而被告被警逮獲後，警察
    以被告被扣押之行動電話與甲○○約定販賣海洛因事宜，係
    警察辦案手段，自與被告無關。
五、綜上所查，本院認公訴人所提出之證據，尚不足為被告犯販
    賣海洛因未遂罪之積極證明，無從說服本院形成被告有罪之
    心證，依前揭判例意旨，本件即應為有利於被告之認定，更
    不必有何有利之證據。此外，復查無任何積極證據足資證明
    被告有何公訴人所指之販賣海洛因未遂犯行，依上揭條文規
    定，此部分自應為被告無罪之諭知。
據上論斷，應依刑事訴訟法第299條第1項前段、第301條第1項，
毒品危害防制條例第4條第1項、第18條第1項前段、第19條第1項
，刑法第11條、第47條第1項、第59條，判決如主文。
本案經檢察官丁○○到庭執行職務
中    華    民    國    98    年    8     月    19    日
                        臺灣臺中地方法院刑事第六庭
                            審判長法  官    施慶鴻
                                  法  官    莊秋燕
                                  法  官    李秋娟
以上正本證明與原本無異。
如不服本判決應於收受送達後10日內向本院提出上訴書狀，並應
敘述具體理由；其未敘述上訴理由者，應於上訴期間屆滿後20日
內向本院補提理由書（均須按他造當事人之人數附繕本）「切勿
逕送上級法院」。
                                  書記官    劉易柔
中    華    民    國    98    年    8     月    19    日
附錄論罪科刑法條
毒品危害防制條例第4條第1項
製造、運輸、販賣第一級毒品者，處死刑或無期徒刑；處無期徒
刑者，得併科新臺幣1千萬元以下罰金。


司法院資訊處製作；財團法人民間司法改革基金會備份。
